【裁判字號】    98,重訴,322
【裁判日期】    990709
【裁判案由】    侵權行為損害賠償
【裁判全文】
臺灣士林地方法院民事判決             98年度重訴字第322號
原      告  丁○○
法定代理人  戊○○
兼法定代理  甲○○
人
被      告  丙○○
                        號4樓.
            三重客運股份有限公司
法定代理人  乙○○
訴訟代理人  林明珠律師
上列當事人間因業務過失傷害案件提起附帶民事訴訟請求損害賠
償事件，經本院刑事庭移送前來（97年度交附民字第17號），本
院於民國99年6 月23日言詞辯論終結，判決如下：
    主      文
被告應連帶給付原告甲○○新臺幣壹拾萬肆仟玖佰貳拾捌元、
原告丁○○新臺幣柒萬仟壹佰伍拾捌元，及均自民國九十七年
七月九日起至清償日止，按年息百分之五計算之利息。
原告其餘之訴駁回。
訴訟費用由被告連帶負擔百分之六，餘由原告負擔。
本判決第一項得假執行；但被告如以新台幣壹拾萬肆仟玖佰貳
拾捌元、新臺幣柒萬仟壹佰伍拾捌元分別為原告甲○○、丁○○預供擔保，得免為假執行。
原告其餘假執行之聲請駁回。
    事實及理由
一、按因犯罪而受損害之人，於刑事訴訟程序固得附帶提起民事
    訴訟，對於被告請求回復其損害，但其請求回復之損害，以
    被訴犯罪事實所生之損害為限，否則縱令得依其他事由，提
    起民事訴訟，亦不得於刑事訴訟程序附帶為此請求（最高法
    院60年臺上字第633 號判例參照）。查本件被告丙○○刑事
    案件被訴罪名為業務過失傷害罪，其犯罪事實僅為業務過失
    致原告等受有身體之傷害，而不及毀損原告甲○○之機車、
    眼鏡、玉鐲等，則原告甲○○因其上開物品毀損所受之損害
    ，依前開說明，即不得於刑事訴訟程序附帶而為請求，是原
    告甲○○就此部分一併提起刑事附帶民事訴訟，尚非合法，
    且不因本院刑事庭誤為一併裁定移送而有異。惟按訴狀送達
    後，原告不得將原訴變更或追加他訴，但擴張或減縮應受判
    決事項之聲明者，不在此限，民事訴訟法第255 條第1 項第
    3 款亦定有明文。是原告甲○○就其機車、眼鏡、玉鐲等受
    損部分提起刑事附帶民事訴訟，雖於法不合，惟其於本件移
    送至民事庭審理後，仍主張追加該部分請求，並已依法繳納
    裁判費，且該追加部分經核僅屬擴張應受判決事項之聲明，
    揆諸前揭法條，自可准許。另原告甲○○及丁○○於本件移
    送至民事庭後，將原訴之聲明「被告應賠償原告2 人新臺幣
    （下同）836,880 元，及自起訴狀繕本送達翌日起至清償日
    止，按年息5%計算之利息」，變更為「被告應連帶給付原告
    甲○○2,353,750 元，連帶給付原告丁○○1,220,408 元，
    及均自起訴狀繕本送達翌日起至清償日止，按年息5%計算之
    利息」（本院卷一第93頁），經核亦僅屬擴張應受判決事項
    之聲明，同應准許，合先敘明。
二、原告起訴主張：被告丙○○係被告三重客運股份有限公司（
    下稱三重客運）雇用之大客車司機，其於民國96年2 月24日
    中午12時許，駕駛車牌號碼己○○822號營業用大客車（下稱系
    爭大客車），沿臺北市○○區○○路由東往西方向行駛，行
    經臺北市○○區○○路、承德路口處停等紅燈後再行起步時
    ，本應注意汽車行駛時，需注意車前狀況及兩車併行之間隔
    ，並隨時採取必要之安全措施，且依當時狀況，又無不能注
    意之情事，竟疏未注意，致其大客車右前車頭擦撞同向行駛
    在側由原告甲○○所騎乘之車牌號碼LP5-531 號重型機車（
    下稱系爭機車）左側車身，原告甲○○及其後載之乘客原告
    丁○○因兩車擦撞拖行後倒地，原告甲○○因此受有左臉挫
    傷、左肩挫傷、左肘、左膝擦傷、左肩肌腱炎等傷害，原告
    丁○○則受有左臉挫傷、左腳挫傷、左小腿肌肉發炎及纖維
    斷裂等傷害，並均因精神受創及傷勢未能痊癒，而需至精神
    科及復健科持續進行治療及復健，另原告甲○○之機車、眼
    鏡、玉鐲等亦因本件車禍而受損，為此，爰依侵權行為之法
    律關係，請求被告等連帶賠償原告甲○○醫藥費用及就醫交
    通費用52,000元、機車修理費用6,280 元、眼鏡鏡片1,800
    元、玉鐲6500元、工作薪資損失148 萬元、交通事故覆議費
    用2,000 元、影印費404 元、郵資256 元、處理車禍相關事
    宜之交通費用4,510 元、慰撫金80萬元，合計2,353,750 元
    ，另連帶賠償原告丁○○醫藥費用及就醫交通費用217,308
    元、無法參加音樂比賽之報名費損失3,100 元、慰撫金100
    萬元，合計1,220,408 元等語。並聲明：(一)被告應連帶給付
    原告甲○○2,353,750 元，連帶給付原告丁○○1,220,408
    元，及均自起訴狀繕本送達翌日起至清償日止，按年息5%計
    算之利息。(二)願供擔保，請准宣告假執行。
三、被告丙○○及三重客運則以：(一)被告丙○○所駕駛之系爭大
    客車並無任何擦撞痕跡，至原告等所指之刮痕應為舊痕，且
    與原告甲○○所騎系爭機車之把手高度不符，可見兩車並無
    擦撞情事，而係原告甲○○自行倒地。且縱認被告丙○○有
    過失，惟原告甲○○騎乘系爭機車時，亦有未保持行車安全
    間隔之過失，自應減輕被告等之賠償金額。(二)被告三重客運
    對駕駛員均有舉行職前訓練及教育訓練，平常亦勤加考核，
    應認就被告丙○○之選任、監督，已盡相當之注意義務，自
    無需負連帶賠償責任。(三)原告甲○○僅受有左臉挫傷、左肩
    挫傷、左肘及左膝擦傷等傷害，原告丁○○則僅受有左臉挫
    傷、左腳挫傷等傷害，至其等所稱因本件車禍導致需至精神
    科就診及需長期復健，毫無憑證，其等請求該部分之醫療費
    用及交通費用，顯不應准許。另原告等請求之中醫診所醫療
    費用及交通費用，均非必要費用，亦不應准許。(四)原告甲○○請求之機車修理費用，其中事後追加請求之5,000 元部分
    ，核與本件車禍無關，且修理費用應予折舊；另其主張眼鏡
    鏡片及玉鐲受損部分，則未舉證確係因本件車禍而損壞，自
    不應准許。又原告甲○○並未證明其確因車禍受傷而無法繼
    續工作，且縱認有不能工作之情事，其薪資損害亦應以法定
    最低工資計算，始屬合理，是原告甲○○主張受有不能工作
    之薪資損失148 萬元，顯不足採。原告甲○○有關覆議費用
    、處理本件車禍事宜之往來交通費用、影印費、郵資等請求
    ，均與本件侵權行為無相當因果關係，且非必要費用，應不
    得請求賠償。另原告丁○○並未因本件車禍而致手部受傷，
    自無不能參加音樂比賽之情形，故其請求音樂比賽報名費用
    之損失，亦無理由。又原告2 人之慰撫金請求，均均屬過高
    。(五)原告甲○○、丁○○因本件車禍受傷，業已分別領取
    13,410元、4,650 元之強制汽車責任保險理賠金，此部分應
    自賠償金額中扣除等語，資為抗辯。並聲明：(一)原告之訴及
    假執行之聲請均駁回。(二)如受不利判決，願供擔保，請准宣
    告免為假執行。
四、兩造不爭執之事實：
  (一)被告丙○○係被告三重客運雇用之大客車司機，其於96 年2
    月24日中午12時許，駕駛車牌號碼己○○822號營業用大客車，
    沿臺北市○○區○○路由東往西方向行駛，行經臺北市○○
    區○○路、承德路口處停等紅燈後再行起步時，原告甲○○
    所騎乘之車牌號碼LP5-531 號重型機車在上開大客車右側倒
    地，致原告甲○○受有左臉挫傷、左肩挫傷、左肘及左膝擦
    傷等傷害，其所搭載之原告丁○○則受有左臉挫傷、左腳挫
    傷等傷害。被告丙○○因上開業務過失傷害行為，業經本院
    以96年度交易字第833 號刑事判決判處有期徒刑5 月減為2
    月又15日，如易科罰金，以1,000 元折算1日確定。
  (二)原告甲○○、丁○○因本件車禍受傷，業已分別領取13,410
    元、4,650元之強制汽車責任保險理賠金。
五、本件經依民事訴訟法第271 條之1 準用同法第270 條之1 第
    1 項第3 款規定，整理並協議簡化爭點後，兩造同意協議簡
    化後之爭點為（本院卷二第15頁背面）：
  (一)被告丙○○有無過失？
  (二)被告三重客運對被告丙○○之選任、監督，是否已盡相當之
    注意，而得依民法第188 條第1 項但書之規定，免負賠償責
    任？
  (三)原告等是否與有過失？
  (四)原告甲○○及丁○○之各項請求，可否准許？
  (五)原告甲○○及丁○○得請求之賠償金額，是否應扣除業已領
    取之強制汽車責任險理賠金？
六、本院得心證之理由：
  (一)被告丙○○有無過失？
  1.按汽車行駛時，駕駛人應注意車前狀況及兩車併行之間隔，
    並隨時採取必要之安全措施，道路交通安全規則第94條第3
    項定有明文。
  2.原告等主張被告丙○○駕駛系爭大客車，於前揭時、地，因
    未注意車前狀況及兩車併行之間隔，致該大客車右前車頭擦
    撞原告甲○○所騎乘之系爭機車，原告甲○○及其搭載之原
    告丁○○因而倒地受傷等情，雖為被告等所否認，並辯稱係
    原告甲○○自行倒地，兩車並未擦撞，且系爭大客車停車之
    位置距離機車道與第4 車道間之延伸雙白線尚有0.5 公尺，
    顯見被告丙○○與系爭機車已有保持安全距離云云，惟查：
    系爭大客車於本件車禍發生後，曾經到場處理員警於右側車
    身發現1 道不明顯之擦痕，此有照片1 幀附於臺灣士林地方
    法院檢察署96年度發查字第809 號偵查卷宗可資參照（參該
    案號影印卷宗第19頁），又該相片旁雖另經註記「公車司機
    自稱右側擦痕與機車把手不符（相差約20公分）」等語，然
    原告甲○○所騎機車遭碰撞拖行時曾呈現傾斜情形，此業據
    其陳述明確，則該機車之剎車把手於車身傾斜過程中，在相
    碰撞車輛之右側車身留下較原剎車把手高度為低之痕跡，當
    無與常情相違之處；至被告等雖又辯稱公車乘客並未聽到碰
    撞聲云云，並聲請傳訊乘客庚○○○作證，然以公車車體之
    龐大，及依原告等主張兩車僅係左右車身互相摩擦碰撞等情
    觀之，該擦碰之情形，是否得為公車內之乘客聽聞查覺，實
    有可疑，換言之，縱車內乘客未聽見碰撞聲，亦無法證明兩
    車未曾發生擦撞，是被告等欲以車內乘客未聽到碰撞聲，證
    明係原告甲○○自行倒地，顯不足採，其聲請傳訊乘客庚○○○作證，亦無必要，併予說明。此外，原告甲○○所騎乘
    之系爭機車，其左前車頭、左剎車把手、左側車身均有刮擦
    痕跡，且原告2 人所著衣物之左側均有磨擦痕跡，受傷部位
    亦集中於身體左側等情，復為兩造所不爭執，更可佐證系爭
    機車確有與系爭大客車發生擦撞之情事，被告等辯稱係原告
    甲○○自行倒地云云，洵非可採。
  3.再查，依臺北市○○○○○道路交通事故調查卷宗所附道路
    交通事故現場圖所示，系爭機車於車禍發生倒地後，在路口
    東北側之機車專用道延伸範圍內留下1 道呈東南往西北方向
    、長約2.4 公尺之刮地痕，位置在公車中段至後半部車廂位
    置旁，公車車身近乎平行停在中正路南往北第4 汽車車道延
    伸範圍內，此有道路交通事故現場圖影本1 件附於臺灣士林
    地方法院檢察署96年度他字第1462號偵查卷宗可資參照（參
    該案號影印卷宗第39頁背面），足證系爭機車之倒地位置應
    係在機車專用道向前延伸之範圍內無誤。被告等雖辯稱系爭
    大客車係在汽車道上等紅燈的第1 部車，被告丙○○停紅燈
    後純係直行，不可能先偏右行駛後又馬上回正云云，然查所
    謂系爭大客車是在汽車道上等紅燈的第1 部車，僅為被告等
    單方之陳述，並無其他證據可資佐證，實無從盡信，且系爭
    機車刮地痕之始末，均在機車專用道延伸範圍內，已如前述
    ，自當以原告等所稱本件車禍之發生係因其左後方之系爭大
    客車車頭侵入機車道，與其機車發生碰撞拖行後，再為導正
    停車，較為可採，則被告丙○○自有未注意車前狀況及兩車
    併行間隔之過失甚明。復查，被告丙○○因本件車禍造成原
    告2 人受傷，業經本院以96年度交易字第833 號刑事判決判
    處有期徒刑5 月減為2 月又15日，如易科罰金，以1,000 元
    折算壹日確定，亦經本院調取上開卷宗查閱無訛，被告等猶
    辯稱被告丙○○就本件車禍應無過失云云，顯不足採。
  (二)被告三重客運對被告丙○○之選任、監督，是否已盡相當之
    注意，而得依民法第188 條第1 項但書之規定，免負賠償責
    任？
  1.按受僱人因執行職務，不法侵害他人之權利者，由僱用人與
    行為人連帶負損害賠償責任。但選任受僱人及監督其職務之
    執行，已盡相當之注意或縱加以相當之注意而仍不免發生損
    害者，僱用人不負賠償責任。民法第188 條第1 項定有明文
    。又僱用人選任受僱人及監督其職務之執行是否已盡相當之
    注意，其所應注意之範圍，關於選任方面，著重於受僱人之
    技術是否純熟，性格是否謹慎精細；而關於監督方面，則在
    於受僱人職務之執行，是否已提示其應注意事項，有無派員
    督導等（最高法院87年度台上字第791 號判決意旨參照）。
    且上開情形為雇主之免責要件，雇主欲免其責任，自應就此
    負舉證之責。
  2.被告三重客運雖辯稱其就駕駛員均有舉辦職前訓練及教育訓
    練，並進行各項考核，顯已善盡對被告丙○○之選任及監督
    責任云云，然並未提出任何證據以實其說，其空言抗辯，自
    無從採信。
  (三)原告等是否與有過失？
  1.查本件車禍之發生，係因被告丙○○駕駛系爭大客車時，其
    車頭侵入原告甲○○騎乘系爭機車所行駛之機車道，致兩車
    發生擦撞拖行，原告甲○○所騎乘之機車並因此倒地，被告
    丙○○於發生擦撞後始將該車導正停止等情，前已詳述，是
    原告甲○○就本件車禍自無過失可言。
  2.被告等雖以臺北市車輛行車事故鑑定委員會鑑定意見書、臺
    北市車輛行車事故鑑定覆議委員會鑑定覆議意見書之鑑定及
    覆議意見，辯稱原告甲○○騎乘系爭機車時，亦有未注意保
    持行車安全間隔之過失云云，然觀諸上開鑑定意見書及覆議
    意見書，均係以系爭大客車為汽車道上停等紅燈之第1 部車
    ，為其判斷基礎（參臺灣士林地方法院檢察署96年度他字第
    1462號影印卷第34至38頁、96年度發查字第809 號影印卷第
    16至20頁），惟系爭大客車究否為汽車道上停等紅燈之第1
    部車，因乏相關證據佐證，本屬可疑，是前開鑑定或覆議意
    見據此認定原告甲○○亦有未注意保持行車安全間隔之過失
    ，即非可採。此外，被告等復未能提出其他證據證明原告等
    有何未保持行車安全間隔之過失存在，其等以原告等與有過
    失為由，辯稱應減輕賠償責任云云，自無可取。
  (四)原告甲○○及丁○○之各項請求，可否准許？
    按「因故意或過失，不法侵害他人之權利者，負損害賠償責
    任。」、「不法侵害他人之身體或健康者，對於被害人因此
    喪失或減少勞動能力或增加生活上之需要時，應負損害賠償
    責任。」、「不法侵害他人之身體、健康、名譽、自由、信
    用、隱私、貞操，或不法侵害其他人格法益而情節重大者，
    被害人雖非財產上之損害，亦得請求賠償相當之金額。」，
    民法第184 條第1 項前段、第193 條第1 項、第195 條第1
    項分別定有明文。茲就原告甲○○及丁○○主張之各項損害
    賠償金額，審酌分析如下：
  1.甲○○部分：
  (1)醫藥費：
    原告甲○○主張其因本件車禍受有左臉挫傷、左肩挫傷、左
    肘、左膝擦傷、左肩肌腱炎等傷害，且因精神受創及傷勢未
    能痊癒，需至精神科及復健科進行治療及復健等情，固據其
    提出診斷證明書、醫療費用收據、醫療費用明細收據等影本
    為證（97年度交附民字第17號卷第19-28 、32、33頁、98年
    度士調字第137 號卷第40-49 頁、本院卷一第32-52 、77-
    81頁），然查：原告甲○○於96年2 月24日因車禍受傷至
    新光吳火獅紀念醫院（下稱新光醫院）急診時，經診斷其傷
    勢為「左臉挫傷、左肩挫傷、左肘及左膝擦傷」，嗣陸續至
    長榮中醫診所及全生中醫診所就診，經長榮中醫診所診斷為
    「左臉、左上臂、雙手肘、左踝挫傷」、全生中醫診所診斷
    為「左肩挫傷、左上臂挫傷」，並因而支出醫療費用共計12
    ,250元等情，有上開院所之診斷證明書及醫療費用收據等影
    本在卷可稽（97年度交附民字第17號卷第19-28 、32、33頁
    ），且原告甲○○至長榮中醫診所及全生中醫診所就醫所支
    出之費用，均屬診療前揭傷害所必需，亦有上開診所之回函
    附卷可憑（本院卷一第147 、152 頁），是有關原告甲○○
    至上開醫療院所就診治療所支出之醫療費用共計12,250元，
    應屬為治療車禍受傷所支出之必要費用無疑，其此部分之請
    求，自可准許。原告甲○○雖又主張其於車禍受傷後，左
    肩及左手所受傷害始終未能痊癒，且因此失眠及焦慮，故需
    至精神科及復健科接受治療云云，然查，其前於全生中醫診
    所治療至96年11月30日後，即未再繼續就醫，直至98年7 月
    1 日始再至新光醫院復健科就診，此有醫療費用明細及診斷
    證明書、醫療費用收據等影本在卷可佐（參97年度交附民字
    第17號卷第28頁、98年度士調字第137 號卷第41頁），倘確
    如原告甲○○所稱其受傷後始終未能痊癒，故有繼續治療之
    必要，何以期間中斷治療長達1 年7 個月？且其事後至新光
    醫院復健科就診之時間，距離車禍發生亦已長達2 年以上，
    則此時隔甚久後所診察治療之「左肩肌腱炎」，是否為本件
    車禍所造成，自深屬可疑；且經本院向新光醫院查詢此部分
    就醫紀錄與本件車禍之關連性，亦據該院回函答稱「…因病
    患就診離兩年前已間隔久遠，臨床上無法推測其與車禍之間
    的相關性」，此有新光醫院99年4 月22日（99）新醫醫字第
    0570號函在卷可稽（本院卷一第159 頁），自難認原告甲○○於98年7 月1 日後所支出之復健相關醫療費用與本件車禍
    有何相當因果關係存在，其此部分之請求，尚無從准許。又
    原告甲○○因本件車禍所受之傷害為「左臉挫傷、左肩挫傷
    、左肘及左膝擦傷」，前已說明，衡其受傷程度，應無接受
    精神科治療之必要，且其至新光醫院精神科就診之時間為98
    年8 月19日，此有醫療費用收據影本1 件在卷可憑（本院卷
    一第50頁），距離車禍發生時間已近2 年半，尤難認與本件
    車禍有何關連性，此外，原告甲○○復未能舉證證明其係因
    本件車禍受傷而有至精神科就醫之必要，其此部分醫療費用
    之請求，自不能准許。
  (2)交通費：
  原告甲○○主張其為治療本件車禍所受傷害，共支出往返長
    榮中醫診所及全生中醫診所就醫之交通費10,225元等情，業
    據其提出計算書、計程車費收據等影本為證（參97年度交附
    民字第17號卷第17、29-33 頁），固堪信為真實，然衡諸原
    告甲○○所受傷害均在肩部及手部，尚無不良於行之情況，
    且依其計算方式可知，其並非每次往返前開診所均搭乘計程
    車，自難認其有搭乘計程車就醫之必要，是有關就醫之交通
    費用部分，僅能以一般大眾交通工具之費用計算，至原告甲○○所支出之計程車車資，則非屬必要費用，尚不能請求被
    告等賠償。準此，以原告甲○○共至長榮中醫診所就醫70次
    、全生中醫診所就醫16次（參97年度交附民字第17號卷第22
    、23、25、26、28頁），每次來回需支出公車車資60元計算
    ，原告因就醫所支出之必要交通費用應為5,160 元〔（60×
    （70＋16）＝5160〕。另有關原告甲○○於98年7 月1 日後
    ，至新光醫院復健科及精神科治療部分，因無法證明係本件
    車禍所造成，前已詳述，則其就此部分請求被告等賠償往返
    就醫之交通費用，自不能准許，併予說明。
  原告甲○○另主張其因本件車禍需往返行車事故鑑定委員會
    、警察局、地檢署等地，其因而支出之交通費用亦應由被告
    等賠償云云，惟核諸原告所稱上開交通費用，均與治療其所
    受傷害無關，亦非因受傷而增加之生活上支出，自難認係被
    告丙○○過失傷害其身體所造成之損害，其此部分請求，亦
    不應准許。
  (3)機車、眼鏡鏡片、玉鐲受損費用：
  機車部分：
    原告甲○○主張其所有之系爭機車因本件車禍而受損乙節，
    為被告等所不爭執，則其請求被告等賠償該機車之修復費用
    ，自屬有據。又原告甲○○雖主張該機車因車禍受損，共支
    出修理費6,280 元，並提出統一發票收據影本2 件及估價影
    本1 件為證（參97年度交附民字第17號卷第35頁、本院卷一
    第97頁），然被告等否認其中估價單所載修復項目共計5,00
    0 元係本件車禍所造成，而觀諸該估價單之日期為98年11月
    23日，距離本件車禍發生時間確已時隔甚久，且原告甲○○
    復未能證明該估價單所載之「前叉組、三角台」係因本件車
    禍而受損，則其此部分之請求，即無可准許。再查，系爭機
    車係於91年8 月22日領照使用，此有行車執照影本1件 在卷
    可參（本院卷一第97頁），故在計算原告所受損害時，關於
    更換零件部分，自應將原有零件之折舊部分予以扣除。又依
    行政院所頒固定資產耐用年數表及固定資產折舊率之規定，
    機車之之耐用年數為3 年，依定率遞減法每年折舊536/1000
    ，再參酌營利事業所得稅結算申報查核準則第95條第6 項、
    第8 項規定：固定資產提列折舊採用定律遞減法者，以1 年
    為計算單位，其使用期間未滿1 年者，按實際使用之月數相
    當於全年之比例計算之，不滿1 月者，以1 月計。營利事業
    固定資產採用定率遞減法折舊者，其最後1 年度之未折減餘
    額，以等於成本1/10為合度。是系爭機車於本件車禍發生時
    ，業已領照使用4 年以上，超過前揭耐用年數，參照上述規
    定，其車輛之零件更換費用折舊後之餘額應以1/10 計 算為
    當，故原告此部分所得請求之損害賠償金額應為128 元（計
    算式：1280×1/10=128）。
  眼鏡鏡片部分：
    原告甲○○主張其配戴之眼鏡因本件車禍受損，因而需支出
    1,800 元之修復費用乙節，業據其提出免用統一發票收據影
    本1 件為證（參97年度交附民字第17號卷第35頁），被告等
    雖否認原告甲○○之眼鏡鏡片有因車禍受損之情事，然衡諸
    原告甲○○騎乘系爭機車遭被告丙○○擦撞後，人車均因此
    倒地，其所穿著之外套亦因而破損，此有照片數幀附於臺灣
    士林地方法院檢察署96年度發查字第809 號偵查卷宗可資佐
    證（參該案號影印卷宗第21、22頁），並參以眼鏡鏡片之質
    地脆弱容易磨損破裂，則原告甲○○主張其所配戴之眼鏡亦
    因本件車禍而受損，尚屬可信，其請求被告等賠償其眼鏡鏡
    片受損之修復費用1,800 元，亦屬有據，應可准許。
  玉鐲部分：
    原告雖主張其配戴之玉鐲因本件車禍而產生裂痕，故受有6,
    500 元之損害，並提出保證書影本1 件為證（參97年度交附
    民字第17號卷第36頁），然其並未提出任何證據證明其於車
    禍發生當天確有配戴玉鐲，則其主張因本件車禍受有玉鐲破
    裂之損害云云，舉證即有未足，不能置採。
  (4)薪資損失：
    原告甲○○主張其於本件車禍發生前，從事保母工作，每月
    薪資約4 萬元，然因車禍受傷至今無法工作，故請求自96年
    3 月起至99年3 月止共計37個月之薪資損失148 萬元等情，
    業據其提出保母委任契約書、切結書、存摺等影本為證（本
    院卷一第53、54頁），然被告等否認上開保母委任契約書之
    真正，及原告甲○○有無法工作之情事，並辯稱原告甲○○
    縱有不能工作之情事，亦應以法定最低工資計算其薪資損害
    云云，經查：
  上開保母委任契約書所載之委任報酬為每月23,000元，核與
    原告甲○○所提存摺影本之每月轉帳金額相符，且匯款人即
    為前述契約所載之委任人，則上開保母委任契約應屬真正，
    洵堪認定。又依該保母委任契約書所載，其委任期間係自93
    年10月19日起至97年8 月31日止，則在正常情況下，原告甲○○在前述委任期間內，即可按月獲得23,000元之報酬，是
    有關原告甲○○在上開期間內不能工作之薪資損失，自應以
    23,000元計算，方屬允洽，原告甲○○在未能舉證尚有其他
    保母委任契約存在之情況下，主張應以每月4 萬元計算，或
    被告辯稱應以法定最低工資計算，均非適當，不足憑採。
  至原告主張其因本件車禍受傷迄今均無法工作部分，經本院
    向新光醫院函詢後，雖據該院函覆稱：「…一般軟組織傷害
    ，休息數日即可復原，但少數病患有持續疼痛現象，則復原
    期可能會延長，至於復原期長短及何時可以從事保母工作，
    無法在急診時就能判斷。」，此有新光醫院99年4 月22日（
    99）新醫醫字第0570號函在卷可稽（本院卷一第159 頁），
    惟經本院審酌原告於96年2 月24日車禍發生後，即陸續至長
    榮中醫診所就診治療，其中96年3 月至同年5 月間，每月就
    診次數均多達10餘次至20餘次（參97年度交附民字第17號卷
    第22、23、25、26頁），顯見其所受傷害在該段期間內仍有
    密集治療之必要，應尚未復原，而其從事之保母工作復需經
    常使用手臂力量保抱幼兒或打掃清潔，且依其提出之保母委
    任契約書所載，其托育方式屬「全日托」（本院卷一第53頁
    ），則以其就診之頻繁及工作之性質，應堪認原告甲○○於
    車禍發生後3 個月內，確有因肩部及手部受傷而無法從事保
    母工作之情事；至其於96年5 月後雖仍繼續就醫，然觀其就
    醫次數、頻率均已大幅下降，衡情應為傷勢逐漸好轉之故，
    是其主張仍無法從事保母工作，即乏合理依據，尚不足採。
    基此，原告甲○○主張其因本件車禍受傷，受有無法工作之
    薪資損害，於3 個月薪資即69,000元（23000 ×3 ＝69000
    ）之範圍內，為有理由，應可准許，超過此部分之請求，則
    屬無據，不能准許。
  (5)覆議申請費用、影印費用、郵資：
    原告甲○○主張其支出車輛肇事覆議費用2,000 元乙節，固
    據其提出臺北市政府交通局各項收入收據影本1 件為證（97
    年度交附民字第17號卷第37頁），然其並未能說明本件有何
    申請覆議之必要，且該鑑定或覆議意見，並非民事損害賠償
    訴訟中，為確定損害發生或其範圍所支出，復非因受傷所增
    加之生活上之支出或為回復身體健康所支出，自不得請求被
    告等賠償。另原告甲○○請求之影印費用及郵資，亦均非確
    定損害發生或其範圍或因受傷增加之生活上支出或為回復身
    體健康所支出之必要費用，自難認屬被告丙○○過失致原告
    甲○○受傷所造成之損害，故其此部分之請求，亦不應准許
    。
  (6)慰撫金：
    本件原告甲○○因被告丙○○過失造成其受有如前所述之傷
    害，衡情其身體及精神自遭受相當之痛苦。本院爰斟酌原告
    甲○○為大專畢業，曾擔任教職及保母，每月平均薪資約5
    萬多元，名下有房地數間，育有2 名子女，家庭事業均正常
    平順；另被告丙○○為高職畢業，擔任大客車駕駛，每月薪
    資約5 萬多元，名下無不動產，及原告甲○○所受之傷害程
    度、治療經過、復原狀況等一切情狀，認原告甲○○所請求
    之精神慰撫金，於6 萬元之範圍內為適當，至超過部分，則
    屬乏據，不能准許。
  (7)綜上所述，原告甲○○主張之損害金額，於148,338 元之範
    圍內（12250 ＋5160＋128 ＋1800＋69000 ＋60000 ＝1483
    38），應堪採信。
  2.原告丁○○部分：
  (1)醫藥費：
    原告丁○○主張其因本件車禍受有左臉挫傷、左腳挫傷、左
    小腿肌肉發炎及纖維斷裂等傷害，且因精神受創及傷勢未能
    痊癒，需至精神科及復健科進行治療及復健等情，固據其提
    出診斷證明書、醫療費用收據、醫療費用明細收據等影本為
    證（97年度交附民字第17號卷第40-44 頁、98年度士調字第
    137 號卷第50-58 頁、本院卷一第57-68 、84頁），然查：
    原告甲○○於96年2 月24日因車禍受傷至新光醫院急診時
    ，經診斷其傷勢為「左臉挫傷、左腳挫傷」，嗣陸續至長榮
    中醫診所就診，經診斷為「左臉、左手肘、左小腿挫傷」，
    並因而支出醫療費用共計6,400 元等情，有上開院所之診斷
    證明書及醫療費用收據等影本在卷可稽（97年度交附民字第
    17號卷第40-44 頁），且原告丁○○至長榮中醫診所就醫所
    支出之費用，均屬診療前揭傷害所必需，亦有上開診所之回
    函附卷可憑（本院卷一第150 頁），是有關原告丁○○至上
    開醫療院所就診治療所支出之醫療費用共計6,400 元，應屬
    為治療車禍受傷所支出之必要費用無誤，其此部分之請求，
    自可准許。原告丁○○雖又主張其於車禍受傷後，因左腿
    受傷部位疼痛，且凹陷之傷痕遭同學嘲笑，因而造成精神上
    之恐慌不安，又因左側手腳受傷無力，發生脊椎側彎之情形
    ，故需至精神科及復健科接受治療云云，然查，其前於長榮
    中醫診所治療至96年6 月20日後，即未再繼續就醫，直至98
    年7 月1 日始再至新光醫院復健科就診，此有醫療費用明細
    及診斷證明書、醫療費用收據等影本在卷可佐（參97年度交
    附民字第17號卷第44頁、98年度士調字第137 號卷第51頁）
    ，倘確如原告丁○○所稱其受傷後始終未能痊癒，故有繼續
    治療之必要，何以期間中斷治療長達2 年以上？且其事後至
    新光醫院復健科就診之時間，距離車禍發生亦長達2 年4 個
    月以上，則此時隔甚久後所診察治療之「左小腿肌肉拉傷併
    發炎」、「脊椎側彎」，是否為本件車禍所造成，自不無可
    疑；且經本院向新光醫院查詢此部分就醫紀錄與本件車禍之
    關連性，亦據該院回函答稱「…推測上背痛應予車禍無關，
    但左小腿前側肌肉發炎則無法排除與車禍之相關性，但因時
    間間隔兩年，故無法判定其確切相關性」，此有新光醫院99
    年4 月22日（99）新醫醫字第0570號函在卷可稽（本院卷一
    第160 頁），自難認原告丁○○於98年7 月1 日後所支出之
    復健相關醫療費用與本件車禍有何相當因果關係存在，其此
    部分之請求，尚無從准許。又原告丁○○因本件車禍所受之
    傷害為「左臉挫傷、左腳挫傷」，前已說明，衡其受傷程度
    ，應無接受精神科治療之必要，且其至新光醫院精神科就診
    之時間為98 年8月19日，此有醫療費用收據影本1 件在卷可
    憑（本院卷一第59頁），距離車禍發生時間已近2 年半，尤
    難認與本件車禍有何關連性，此外，原告丁○○復未能舉證
    證明其係因本件車禍受傷而有至精神科就醫之必要，其此部
    分醫療費用之請求，自不能准許。
  (2)交通費：
    原告丁○○主張其為治療本件車禍所受傷害，共支出往返長
    榮中醫診所就醫之交通費1,408 元等情，業據其提出計算書
    以為說明（參97年度交附民字第17號卷第45頁），被告等對
    此亦未爭執，此部分之請求自堪准許。另有關原告丁○○於
    98 年7月1 日後，至新光醫院復健科及精神科治療部分，因
    無法證明係本件車禍所造成，前已詳述，則其就此部分請求
    被告等賠償往返就醫之交通費用，自無法准許。
  (3)報名費損失部分：
    原告丁○○雖主張其因本件車禍受傷，致無法參加音樂比賽
    ，因而損失報名費用3,100 元云云，並提出收據及音樂比賽
    出席證影本各1 件為證（參97年度交附民字第17號卷第47頁
    ），然此顯非被告丙○○侵權行為造成原告丁○○身體受傷
    而生之損害，自不得請求被告等賠償。
  (4)慰撫金：
    本件原告丁○○因被告丙○○過失造成其受有如前所述之傷
    害，衡情其身體及精神自遭受相當之痛苦。本院爰斟酌原告
    丁○○受傷時為國小5 年級，就讀音樂班；另被告丙○○為
    高職畢業，擔任大客車駕駛，每月薪資約5 萬多元，名下無
    不動產，及原告丁○○所受之傷害程度、治療經過、復原狀
    況，現左小腿仍留有疤痕等一切情狀，認原告丁○○所請求
    之精神慰撫金，於7 萬元之範圍內為適當，至超過部分，則
    屬乏據，不能准許。
  (5)綜上所述，原告丁○○主張之損害金額，於77,808元之範圍
    內（6400＋1408＋70000 ＝77808 ），應堪採信。
  (五)原告甲○○及丁○○得請求之賠償金額，是否應扣除業已領
    取之強制汽車責任險理賠金？
    按保險人依強制汽車責任保險法規定所為之保險給付，視為
    被保險人損害賠償金額之一部分；被保險人受賠償請求時，
    得扣除之。強制汽車責任保險法第32條定有明文。查被告抗
    辯原告甲○○及丁○○已分別受領新光產物保險股份有限公
    司給付之強制汽車責任保險理賠金13,410、4,650 元乙節，
    為原告等所自承，則依前揭規定，自應於本件賠償金額中予
    以扣除。準此，原告甲○○及丁○○得請求被告等賠償之金
    額，經扣除前揭保險理賠金後，尚得分別請求134,928 元、
    （000000－00000 ＝134928）、73,158元（00000 －0000＝
    73158 ），原告等主張上開保險給付不應扣抵云云，尚非可
    採。
七、從而，原告等本於侵權行為之法律關係，於請求被告連帶給
    付原告甲○○134,928 元、原告丁○○73,158元，及自起訴
    狀繕本送達翌日即97年7 月9 日起至清償日止，按年息5%計
    算之利息之範圍內，為有理由，應予准許，逾此範圍之請求
    ，則屬無據，應予駁回。又本件原告等勝訴部分，因所命給
    付之金額未逾50萬元，爰依民事訴訟法第389 條第1 項第5
    款之規定，依職權宣告假執行，並依被告之聲請，宣告其如
    預供主文第4 項所定之擔保金額，得免為假執行；至原告等
    敗訴之部分，其假執行之聲請，已失所附麗，應予駁回。
八、本件判決基礎已臻明確，兩造其餘攻防方法及訴訟資料經本
    院斟酌後，核與判決結果不生影響，故不另一一論述，併此
    敘明。
九、據上論結，原告之訴為一部有理由，一部無理由，依民事訴
    訟法第79條、第389 條第1 項第5 款、第392 條第2 項判決
    如主文。
中    華    民    國    99    年    7     月    9     日
                  民事第二庭  法  官  馬傲霜
以上正本證明與原本無異。
如對本判決上訴，應於判決送達後20日內向本院提出上訴狀；若
委任律師提起上訴者，應一併繳納上訴審裁判費，否則本院得不
命補正逕行駁回上訴。
中    華    民    國    99    年    7     月    13    日
                              書記官  張方俞


司法院資訊處製作；財團法人民間司法改革基金會備份。
